【裁判字號】    90,上訴,622
【裁判日期】    900531
【裁判案由】    殺人未遂
【裁判全文】
臺灣高等法院高雄分院刑事判決                      九十年度上訴字第六二二號
    上  訴  人  台灣高雄地方法院檢察署檢察官
    被      告  乙○○
    選任辯護人  萬維堯
    被      告  甲○○
    指定辯護人  本院公設辯護人 李佩娟
右上訴人因被告等殺人未遂案件，不服臺灣高雄地方法院八十九年度訴字第二六六一
號中華民國九十年二月廿七日第一審判決（起訴案號：臺灣高雄地方法院檢察署八十
九年度偵字第二六００號），提起上訴，本院判決如左：
      主  文
原判決關於乙○○部分撤銷。
乙○○以加害生命之事，恐嚇他人致生危害於安全，處拘役伍拾玖日，如易科罰金，
以參佰元折算壹日。扣案長刀乙把沒收。
其餘上訴駁回。
      事  實
乙○○於民國八十一年、八十二年間，曾因麻醉藥品管理條例案件，經台灣高雄地方
法院判處有期徒刑四月、六月，均已於八十二年間執行完畢，又於八十二年間因竊盜
違反麻醉藥品管理條例、施用毒品等案件，分別經台灣高雄地方法院判處有期徒刑七
月、八月、三年二月，應執行有期徒刑四年，預定於八十七年二月廿三日行完畢，又
於八十三年間，因槍砲案、恐嚇案（以上二案犯罪時間均係在八十二年十月廿五日）
，經本院先後判處有期徒刑六月、一年，經與其另於八十二間肅清煙毒條例案件所處
有期徒刑三年六月定執行刑，應執行有期徒刑四年六月，接續自八十七年二月廿四日
開始執行，預定（縮刑）執行完畢日期為九十一年五月二十日，兩執行案合併計算假
釋，提前於八十六年五月七日假釋出獄，仍不知悔改，復於八十八年十二月十八日十
三時五十分許，搭乘被告甲○○駕駛之機車，途經高雄縣茄萣鄉○○村○○路○段二
巷五號前，乙○○因下車小便時，薛寶上（已因肝病死亡）在旁瞧伊並出語干涉，乙○○認薛寶上口氣不佳，引發其心中不滿，竟萌恐嚇犯意，取出原藏於身之長刀乙把
，以加害生命之事，口出「給他死」又做追砍嚇勢，致薛寶上心生畏懼而快速逃跑，
嗣乙○○於追逐中自行跌倒，旋為薛寶上與薛保雄合力制伏報警查獲，並扣得長刀乙
把。案經台灣省高雄縣警察局湖內分局移送台灣高雄地方法院檢察署檢察官偵查起訴
。
      理  由
壹、被告乙○○部分：
一、訊據被告矢口否認犯行，辯稱：案發時伊喝醉酒，不醒人事，過程伊完全不知云
    云。惟查，被告確有於右揭時、地持刀子追趕被害人薛寶上之事實，業據被告乙○○於原審中供承不諱，核與證人即被害人薛寶上於警訊時及證人丙○○○及薛
    保雄於警訊及偵、審時證述之情節相符，並有長刀乙把扣案可證；而被告對被害
    人案發時出言干涉伊小便之事，既能感覺對方口氣不佳，並引發本人之不快，且
    從容取出刀械，自後追趕被害人，其案發當時精神狀態，就恐嚇對方以為己出氣
    之判斷毫無障礙，此一犯罪意識之萌生顯未受與其事前有喝酒之情事影響，是被
    告上開所辯尚無可採，本件事證已明，被告乙○○犯行自堪認定。
二、按被告乙○○案發時固有口出「給他死」又持刀追逐被害人之舉，然其所持刀械
    終究未觸及被害人身體，且依卷證僅足認定客觀事實係「被害人拔腿就跑，乙○○持刀緊追在後」，參以被告乙○○案發時係二十出頭年輕人，而被害人薛寶上
    則係已逾五十歲之人，如若被告有傷害或殺害被害人之決意，以所持之刀械係有
    相當長度之刀類（詳卷附照片），短距離內追及被害人並加攻擊並非難事，又依
    卷證，固無以明確判斷被告乙○○緊追在後與被害人間所保持距離之客觀實況，
    但該手持之刀械既未觸及，顯然始終保持無以舉刀殺人之相當距離，亦難據此追
    逐事實，即遽以判斷當時被告乙○○主觀上已萌殺人或傷人之犯意，然其口出「
    給他死」之語，又持刀追逐被害人之舉，然於客觀上非顯困難殺（或傷）人得逞
    之情勢下，又未實際以刀觸及被害人身體（僅係做勢），客觀上足以認定者，僅
    是其以言語、行動顯現其以加害生命之事，恐嚇他人致生危害於安全之犯意，本
    「罪疑惟輕」之法理，本件僅足認定被告乙○○係基於恐嚇安全犯意。是核被告
    所為係犯刑法第三百零五條恐嚇安全罪。本件被告並無殺人犯意，公訴人認被告
    所犯係殺人未遂罪自有未洽，因屬同一社會基本事實，爰逕予變更起訴法條。被
    告上開犯罪事證明，原審法院未予詳究，竟認本件被告乙○○恐嚇犯行與起訴事
    實基本社會事實並非同一，法院無由審酌，應由檢察官另為妥適之處理，率爾諭
    知被告乙○○無罪，自有未合，原檢察官執以為上訴意旨指摘原判決此部分不當
    ，即有理由（被告殺人犯意部分則無理由），應由本院就被告乙○○部分撤銷改
    判。審酌被告素行不良，行為不正又不服糾正，無端持刀對人施嚇行，惟犯後已
    與被害人達成和解（無條件）且未對被害人造成實質損害等情及其他一切情狀，
    量處如主文第二項所示之拘役刑，並諭知易科罰金折算標準。扣案長刀乙把既係
    被告帶取出使用，應係被告所有供本件犯罪所用之物，應予沒收。
貳、被告甲○○部分：
一、按犯罪事實應依證據認定之，無證據不得推定其犯罪事實；不能證明被告犯罪或
    其行為不罰者，應諭知無罪之判決，刑事訴訟法第一百五十四條、第三百零一條
    第一項分別定有明文。
二、本件公訴意旨認被告甲○○涉犯刑法第二百七十一條第二項、第一項之殺人未遂
    罪嫌，無非以證人即被害人薛寶上於警訊中之指述、證人即當場目擊被害人之妻
    丙○○○及被害人之兄薛保雄於警訊及偵查時之證詞，復有長刀乙把扣案可證，
    而長刀為利器，朝人體砍殺，足以致人於死，當為被告所明知，為其論述依據。
    惟訊據被告甲○○均堅決否認有何與乙○○共同持刀追殺犯行，辯稱：當時乙○○說要小便，伊即停車，乙○○走到轉角處小便，伊在機車上即與他人聊天，後
    聽到吵雜聲，才走過去，即見乙○○被人制伏在地上，且已受傷，伊告訴他們乙○○喝醉酒，請他們原諒，能使伊帶乙○○去就診，並保證會使乙○○出面說明
    案情，他們才放乙○○走等語。經查：
(一)、依據被害人薛寶上及證人丙○○○、薛保雄於警訊證述之情節，對於口出「給他
    死」又持刀追逐被害人之舉，均未曾言及被告甲○○有何參與之分擔情節（按均
    直指行為人係乙○○），而嗣後丙○○○固一度於偵查中證稱「（問：薛寶上為
    何被追殺？）我聽我先生說他看他們，我聽我先生說騎機車那個人喊給他死。」
    、「在被抓那個地方，我聽我先生對騎機車的人說，你載他來應該要阻止他，結
    果還說給他死，騎機車那人說他也不知道他會跳下去。」等語，似認口出「給他
    」者係被告甲○○，嗣於審理時又證稱：「他（薛寶上）有站起來，有走幾步過
    去探一下，並沒有說話，他站起來的時候，我隱約聽到有人說給他死，等我抬起
    頭看時，就看到我先生莫名其妙的開始跑。」「（問：那裡是否是轉角？）是的
    ，有聽到聲音，但無法看到人，要走幾步才看的到。」「我聽到那句『給他死』
    後，我抬頭來看，就看到我先生跑走，後面有一個人拿刀在追我先生，我先生一
    直跑到大路上，轉彎後，我就看不到了。」「（問：當時除聽到機車及罵人的聲
    音外，你有無聽到甲○○講什麼話？）沒有，我以為是路人在吵架。」等語，顯
    見上開丙○○○所述被告甲○○出語「給他死」係屬傳聞，且又與被害人薛寶上
    所述不合，自難採為被告甲○○不利之認定。
(二)、又綜據同案被告乙○○之供證及被害人薛寶上、證人薛保雄於警偵訊及原審之證
    詞，均直指本件事故之發生，係因被告乙○○在該處轉角小便，被害人薛寶上前
    去查看，並指責被告乙○○為何在此小便，因而造成被告乙○○不滿，以致產生
    衝突，且被告甲○○於事故發生時，均不在現場，而係於事後始前去查看發生何
    事，是縱認為當時確有人口出「給他死」等語，亦應係被告乙○○所言，並非被
    告甲○○所為。準此，被告甲○○僅係騎駛機車搭載被告乙○○至案發地點，而
    被告乙○○與被害人薛寶上發生上開衝突時，其均不在場，亦未為任何言語及行
    為，係於事後聽聞吵鬧聲始前去查看，並請求薛寶上等人放了被告乙○○，使其
    能帶被告乙○○前往就診，並無逃逸之行為。從而，被告甲○○並無為追殺害被
    害人薛寶上之行為分擔，亦無出語恐嚇被害人，而上開衝突係因被告乙○○在該
    處小便，而與被害人薛寶上所產生之突發事件，是被告甲○○對乙○○與被害人
    間所發生之衝突難謂有何共同之犯意聯絡，被告等所辯上情，尚非虛妄，應堪採
    信。此外，復查無其他積極證據足資證明被告甲○○確有公訴人所指之犯行，自
    屬犯罪不能證明，揆諸首揭法條及判例意旨，原審法院據此諭知被告甲○○無罪
    ，於法並無不合，原審檢察官猶執陳詞，就被告甲○○部分指摘原判決不當，自
    無理由，應予駁回。
據上論斷，應依刑事訴訟法第三百六十八條、第三百六十九條第一項前段、第三百六
十四條、第三百六十八條、第二百九十九條第一項前段、第三百條，刑法第三百零五
條、（修正後）第四十一條第一項、第三十八條第一項第二款，罰金罰鍰提高標準條
例第一條前段、第二條，判決如主文。
本案經檢察官董明正到庭執行職務。
中      華      民      國    九十      年      五      月    三十一    日
                              臺灣高等法院高雄分院刑事第八庭
                                  審判長法官  郭雅美
               法官  張盛喜
                                        法官  洪兆隆
右正本證明與原本無異。
檢察官如不服本判決，應於判決送達後十日內向本院提出上訴狀，其未述理由者並
應於提出上訴狀後十日內向本院補提理由書（應附繕本)。
                                      書記官  葉淑華
中      華      民      國    九十      年      六      月      四      日
附錄：本判決論罪科刑法條：
刑法第三百零五條：
以加害生命、身體、自由、名譽、財產之事，恐嚇他人致生危害於安全者，處二年以
下有期徒刑、拘役或三百元以下罰金。
                                                                  Ａ


司法院資訊處製作；財團法人民間司法改革基金會備份。
